【裁判字號】    98,簡上,184
【裁判日期】    981022
【裁判案由】    竊盜
【裁判全文】
臺灣新竹地方法院刑事判決         98年度簡上字第184號
上  訴  人
即  被  告  甲○○
上列上訴人即被告因竊盜案件，不服本院新竹簡易庭98年度審竹
簡字第487 號，中華民國98年5 月26日第一審簡易判決（聲請案
號為98年度速偵字第912 號）提起上訴，本院管轄第二審合議庭
認不得以簡易判決處刑，改依通常訴訟程序審理，自為第一審判
決如下：
    主    文
原判決撤銷。
甲○○無罪。
    理  由
一、聲請簡易判決處刑意旨略以：被告甲○○曾因竊盜案件，經
    臺灣高等法院於民國94年7 月29日，以94年度上易字第901
    號判處有期徒刑1 年確定，於96年1 月17日執行完畢。甲○
    ○意圖為自己不法之所有，於98年4 月21日10時50分許，攜
    帶手套及持一邊為尖刺狀客觀上可供兇器使用之鐵撬，攀爬
    國立清華大學成功湖旁圍牆進入光明新村社區大樓166 號後
    門，以徒手拉窗戶欲進入大樓內而著手竊盜行為。惟尚未成
    功拉開窗戶時，為社區保全人員傅阿發發現報警當場查獲而
    未遂，並扣得手套1 雙、鐵撬1 支，因認被告涉犯刑法第32
    1 條第2 項、第1 項第2 款、第3 款加重竊盜未遂罪嫌等語
    。
二、按被告以外之人於審判外之言詞或書面陳述，除法律有規定
    者外，不得作為證據，刑事訴訟法第159 條固定有明文，惟
    被告以外之人於審判外之陳述，雖不符同法第159 條之1 至
    之4 規定，而經當事人於審判程序同意作為證據，法院審酌
    該言詞陳述或書面陳述作成時之情況，認為適當者，亦得為
    證據。又當事人、代理人或辯護人於法院調查證據時，知有
    第159 條第1 項不得為證據之情形，而未於言詞辯論終結前
    聲明異議者，視為有前項之同意，此亦據同法第159 條之5
    規定明確。查本案所引用之其餘證據資料（詳後引證據），
    其中傳聞證據部分，縱無刑事訴訟法第159 條之1 至第159
    條之4 或其他規定之傳聞證據例外情形，亦因被告、檢察官
    或同意可作為證據使用，或未聲明異議，依刑事訴訟法第15
    9 條之5 第1 項、第2 項之規定，本院審酌該證據作成之情
    況，並無不當，故其等於審判外之陳述，自得作為本案之證
    據。又按本案認定事實所引用之文書證據、物證等證據，並
    無證據證明係公務員違背法定程序所取得，亦無刑事訴訟法
    第159 條之4 之顯有不可信之情況與不得作為證據之情形，
    本院斟酌本案卷內之證據並非非法取得，亦無證明力明顯過
    低之情形，且經本院於審判期日依法進行證據之調查、辯論
    ，被告於訴訟上之程序權，已受保障，前揭各該證據，均得
    採為證據，先予敘明。
三、按犯罪事實應依證據認定之，無證據不得認定其犯罪事實；
    次按不能證明被告犯罪者，應諭知無罪之判決，刑事訴訟法
    第154 條第2 項、第301 條第1 項分別定有明文。又按刑法
    上之未遂犯，必須已著手於犯罪行為之實行而不遂，始能成
    立，此在刑法第25條第1 項規定甚明，同法第321 條之竊盜
    罪，為第320 條之加重條文，自係以竊取他人之物為其犯罪
    行為之實行，至該條第1 項各款所列情形，不過為犯竊盜罪
    之加重條件，如僅著手於該項加重條件之行為而未著手搜取
    財物，仍不能以本條之竊盜未遂論，此有最高法院27年滬上
    字第54號判例意旨可資參照。
四、聲請人認被告涉犯竊盜罪嫌，無非係以：（一）被告甲○○
    於警、偵訊中之自白。（三）證人傅阿發於警詢中之證述。
    （二）竊盜現場及竊盜工具相片4 張。（四）扣案如事實欄
    所述之工具，為主要論據。
五、訊據被告甲○○於警詢、偵查及本院審理時均坦承於98年4
    月21日10時50分許，攜帶手套及鐵撬，自國立清華大學成功
    湖攀爬圍牆進入光明新村社區，在該社區166 號大樓後門處
    ，欲徒手打開窗戶進入大樓內，於尚未開啟窗戶之際即遭該
    社區警衛發覺而經警查獲之事實（見98年度速偵字第912 號
    卷第5 、26頁，下稱偵卷、本院簡上卷第26頁），核與證人
    即光明新村社區警衛傅阿發於警詢中證述之情節大致相符（
    見偵卷第8-9 頁），復有竊盜現場及竊盜工具相片4 張、新
    竹市警察局第二分局搜索扣押筆錄、扣押物品目錄表附卷（
    見偵卷第18-19 、11-14 頁）、手套1 雙及鐵撬1 支扣案可
    參，且前揭鐵撬一端為扁平尖銳狀，可供兇器使用，亦有上
    開竊盜工具相片及鐵撬扣案足佐，此部分事實堪以認定。又
    被告所稱自成功湖攀爬圍牆，係指其在分隔國立清華大學與
    光明新村社區之圍牆處，跨越與圍牆相連自成功湖湖緣延伸
    至成功湖內之鐵欄杆，已據被告於本院審理時供明在卷（見
    本院簡上卷第33-34 頁），並有其甫查獲時指認之侵入地點
    照片附卷可參（見偵卷第19頁），且被告所跨越之鐵欄杆上
    方及非連接圍牆之側邊均有鋼絲蛇籠，有照片存卷可稽（見
    偵卷第19頁），堪認此鐵欄杆有防止外人攀爬入社區之防閑
    作用，且該鐵欄杆與圍牆相連係圍牆之延伸，依社會通念乃
    維護安全之防盜設備，惟與牆垣係用土磚做成之性質有間，
    應屬刑法第321 條第1 項第2 款之其他安全設備。又光明新
    村社區，係由數門牌建物所形成之社區，該社區166 號是屬
    公寓式大樓，有新竹市警察局第二分局98年8 月17日竹市警
    二分偵字第0980017679號函檢附之光明新村平面圖及該社區
    166 號大樓全貌之照片附卷可參（見本院簡上卷第14-18 頁
    ），是被告攜帶可供兇器使用之鐵撬在該大樓一樓外未開啟
    窗戶之際即遭查獲，顯未著手搜尋財物之竊盜行為，此由被
    告於本院審理時亦供稱：伊想拉開該棟大樓窗戶進去行竊，
    但拉窗戶拉不動就被隔壁棟住戶發覺請保全到場，因該棟大
    樓僅有二個窗戶可以進去，伊所拉的窗戶，進去是電梯，伊
    當時並未選定要進去那一戶偷等語足證（見本院簡上卷第33
    頁）。從而，被告欲進入光明社區166 號大樓行竊，雖已著
    手於加重條件之攜帶兇器、踰越安全設備行為，然並未著手
    竊盜行為，揆諸上開判例意旨，仍不能論以竊盜未遂甚明。
    本件公訴人所舉之證據並不足以證明被告犯罪。此外，復查
    無其他積極證據可資證明被告確有公訴人所指竊盜未遂之犯
    行，本案不能證明被告犯罪，依法應諭知無罪之判決。原審
    逕依刑法第321 條第1 項第2 款、第3 款、第2 項為被告科
    刑之諭知，且認定被告係踰越牆垣，且已開啟窗戶，容有未
    洽，被告上訴指摘原判決量刑過重雖無理由，然原判決既有
    上開違誤之處，應由本院將原判決撤銷，另諭知被告無罪之
    判決。
六、末按對於簡易判決之上訴，準用刑事訴訟法第三編第一章及
    第二章之規定，管轄第二審之地方法院合議庭受理簡易判決
    上訴案件，應依通常程序審理，其認案件有該法第452 條之
    情形者，應撤銷原判決，逕依通常程序為第一審判決，此為
    法院辦理刑事訴訟簡易程序案件應行注意事項第14點所明定
    。本件被告於審理後，本院認應為無罪判決，有刑事訴訟法
    第451 條之1 第4 項但書第3 款所定之情形，爰依同法第45
    2 條之規定，逕依通常程序為第一審判決，附此敘明。
據上論斷，應依刑事訴訟法第455條之1 第3項、第452條、第369
條第1項前段、第364條、第301條第1項，判決如主文。
本案經檢察官陳建文到庭執行職務。
中    華    民    國    98    年    10    月    22    日
                  刑事第五庭    審判長法  官  黃惠玲
                                      法  官  蔡欣怡
                                      法  官  林佑珊
以上正本證明與原本無異。
如不服本判決應於收受判決後10日內向本院提出上訴書狀，並應
敘述具體理由。其未敘述上訴理由者，應於上訴期間屆滿後20日
內向本院補提理由書(均須按他造當事人之人數附繕本)「切勿逕
送上級法院」。
中    華    民    國    98    年    10    月    22    日
                                      書記官  張懿中


司法院資訊處製作；財團法人民間司法改革基金會備份。
